臺灣高等法院民事裁定
111年度抗字第152號
抗  告  人  宋慧芝

相  對  人  派司音樂有限公司

法定代理人  劉雙文
上列當事人間撤銷股東會決議等事件，抗告人對於中華民國110
年11月2日臺灣臺北地方法院109年度訴字第3353號所為裁定提起
抗告，本院裁定如下：
    主  文
原裁定廢棄，發回臺灣臺北地方法院。
    理  由
一、本件抗告人在原法院以相對人為被告起訴請求撤銷股東會決
    議，經原法院判決後，聲請就相對人於民國109年5月7日股
    東會議所為之決議應予撤銷（下稱系爭訴訟標的）為補充判
    決，原法院駁回其聲請。抗告人不服提起抗告，抗告意旨略
    以：伊於109年7月20日所提民事準備㈠狀、110年4月29日所
    提民事綜合辯論意旨狀，均有在訴之聲明第三項將系爭訴訟
    標的列為應受判決事項，雖於最後一次辯論期日聲明如起訴
    狀所載，惟因不諳訴訟程序，未能適當表明系爭訴訟標的亦
    屬聲明之範圍，原法院明知伊前後訴之聲明有所不同，卻未
    闡明確定伊之真意，未就系爭訴訟標的予以判決，顯屬脫漏
    ，原裁定駁回伊依民事訴訟法第233條規定補充判決之聲請
    ，自有違誤，爰請求予以廢棄等語。
二、按訴訟標的之一部或訴訟費用，裁判有脫漏者，法院應依聲
    請或依職權以判決補充之，民事訴訟法第233條第1項定有明
    文。所謂訴訟標的之一部有脫漏，係指裁判主文既未就當事
    人請求之法律關係有所裁判，於理由復不予論述，完全忽略
    該部分為訴訟標的之法律關係之主張而言。又民事訴訟法第
    199條第2項規定，審判長應向當事人發問或曉諭，令其陳述
    事實、聲明證據，或為其他必要之聲明及陳述，其所聲明及
    陳述有不明瞭或不完足者，應令其敘明或補充之，此為審判
    長因定訴訟關係之闡明權，同時並為其義務。
三、經查：
　㈠抗告人原起訴聲明並未包括系爭訴訟標的在內（見原審卷一
    第7、8頁），然其於109年7月20日所提民事準備㈠狀中已將
    系爭訴訟標的列為訴之聲明第三項，並在該書狀內表明「追
    加撤銷之訴」，經相對人當庭簽收繕本在案（見原審卷一第
    177至179頁），抗告人並於該日言詞辯論時當庭表明：事實
    理由如民事起訴狀及準備㈠狀所載，因我又收到他一份5月7
    日的股會會議決議，故庭呈準備㈠狀等語（見原審卷一第174
    頁）。原法院復於109年12月28日言詞辯論時詢問抗告人請
    求撤銷之對象包括109年5月7日股東會決議（即系爭訴訟標
    的）？亦經抗告人陳明包括準備㈠狀追加撤銷109年5月7日決
    議等語（見原審卷一第337、338頁），抗告人於110年4月29
    日提出綜合辯論意旨狀中訴之聲明亦包括系爭訴訟標的在內
    （見原審卷二第4頁），足認抗告人於起訴後顯有追加系爭
    訴訟標的為應受判決事項之意思。
　㈡抗告人嗣於109年8月20日提出之民事準備㈡狀中，將系爭訴訟
    標的列為爭執事項㈢，經原法院於109年9月28日言詞辯論時
    詢問相對人之意見，相對人表示均不同意後，於109年12月1
    9日提出之民事陳述意見狀、110年2月9日提出之言詞辯論意
    旨暨聲請調查證據狀中，亦對系爭訴訟標的予以抗辯在案（
    見原審卷一第194、267、268、302、367、368頁），是兩造
    就系爭訴訟標的業已進行辯論並互為攻防在案。
　㈢至抗告人於110年8月9日言詞辯論期日雖表示：聲明如民事起
    訴狀所載（見原審卷二第85頁），然此部分顯與抗告人先前
    已追加系爭訴訟標的及兩造已就系爭訴訟標的進行辯論攻防
    之情事不符，且抗告人於該日言詞辯論時同時表明：事實理
    由如110年7月23日民事準備㈣狀所載，109年5月7日沒有寄開
    會通知給伊，只有收到決議，主張有瑕疵等語（見原審卷二
    第85、87頁），其主張之事實理由顯有包括系爭訴訟標的在
    內，原法院如認抗告人訴之聲明與先前追加系爭訴訟標的及
    當日其他陳述不一致時，自應依法行使闡明權，確認抗告人
    之真意，原法院漏未行使闡明權，已有不當，復未就抗告人
    已追加並經兩造辯論攻防之系爭訴訟標的予以判決，顯屬脫
    漏裁判之情形，則抗告人提起本件抗告，核屬有據。
四、綜上所述，抗告人聲請原法院就系爭訴訟標的為補充判決，
    應屬有據，原裁定駁回抗告人之聲請，尚有未洽，抗告意旨
    指摘原裁定不當，聲明廢棄，為有理由。又關於系爭訴訟標
    的之補充判決，應由為判決之原法院為之，本院尚無從逕行
    自為裁判，爰將原裁定廢棄，發回原法院更為適法之裁判。
五、據上論結，本件抗告為有理由，爰裁定如主文。
中　　華　　民　　國　　111 　年　　3 　　月　　2 　　日
                  民事第二十五庭
                      審判長法  官  謝碧莉
                            法  官  林晏如
                            法  官  林俊廷
正本係照原本作成。
本裁定除以適用法規顯有錯誤為理由外，不得再抗告。如提起再
抗告，應於收受送達後10日內委任律師為代理人向本院提出再抗
告狀。並繳納再抗告費新臺幣１千元。
中　　華　　民　　國　　111 　年　　3 　　月　　2 　　日
  　　　　　　　　　　　　　書記官　葉國乾